臺灣高等法院臺中分院民事判決
111年度簡易字第13號
原      告  張海浪  
被      告  張成豪    
兼  上一人
訴訟代理人  張樹根    
上列當事人間請求損害賠償事件，原告提起刑事附帶民事訴訟，
經本院刑事庭裁定移送前來（111年度附民字第100號），本院於
111年8月17日言詞辯論終結，判決如下：
    主  文
被告應連帶給付原告新臺幣壹萬陸仟零玖元，及自民國一百一十
一年五月五日起至清償日止，按年息百分之五計算之利息。
原告其餘之訴及假執行之聲請均駁回。
訴訟費用由被告連帶負擔十分之一，餘由原告負擔。
    事實及理由
壹、原告主張：伊與被告乙○○與其他公同共有人共有未辦理保存
    登記之房屋即門牌號碼臺中市○○區○○巷0號（房屋稅籍編號0
    0000000000號，下稱系爭房屋）之事實上處分權。被告乙○○
    竟未經其他公同共有人同意，於民國109年6月13日14時許，
    與其子即被告甲○○基於毀損之犯意聯絡，由被告甲○○持鐵鎚
    、鑿子，敲毀系爭房屋其中一面牆上之窗戶及部分牆壁，致
    令不堪用，倒塌之牆壁並同時毀損牆壁後之室內地板（下稱
    第一次毀損）。嗣經伊請建宏油漆裝潢行估價修復費用如附
    表所示，共計新臺幣（下同）16萬9700元，伊並已實際支出
    如附表編號2、3所示費用。爰依民法第184條、第185條、第
    196條規定，請求被告連帶賠償。並聲明：㈠被告應連帶給付
    原告16萬9700元，及自刑事附帶民事訴訟起訴狀繕本送達之
    翌日起至清償日止，按週年利率百分之5計算之利息。㈡願供
    擔保，請准宣告假執行。
貳、被告則以：原告將系爭房屋鎖住，致被告無法進出，被告乙
    ○○為了重做1個3尺×4尺的小門，才叫被告甲○○把系爭房屋窗
    戶敲下來，被告並無毀損故意，原告卻提告6次，並要求賠
    償200萬元，還裝了電眼，對被告乙○○提告妨害自由跟竊盜
    罪。又原告提出之估價單不實在，該估價單應是原告與訴外
    人張○○修繕臺中市○○區○○段000○000○0地號土地上房屋之支
    出，且原告就系爭房屋之持分僅為9分之1，不能請求全部費
    用。另否認被告甲○○有第二次毀損之事實等語置辯。並答辯
    聲明：原告之訴駁回。
參、本院之判斷：
一、查原告與被告乙○○為系爭房屋之共有人，原告應有部分為9
    分之1等情，有臺中市政府地方稅務局房屋稅籍證明書、原
    審臺中簡易庭109年度中簡字第1938號民事判決可憑（見臺
    灣臺中地方檢察署，下稱臺中地檢，109年度偵字第26125號
    偵查卷，下稱B卷，第43頁；本院卷第113-117頁），堪先認
    定。原告雖主張系爭房屋為公同共有關係，但與上開書證內
    容均不相符，自不可採。
二、原告主張被告乙○○未經其他共有人同意，於109年6月13日14
    時許，指示其子即被告甲○○持鐵鎚、鑿子，敲毀系爭房屋其
    中一面牆上之窗戶及部分牆壁，致令不堪用，倒塌之牆壁同
    時毀損牆壁後之地板，致伊受有損害等情，被告雖不否認被
    告乙○○於上開時、地，指示其子即被告甲○○持鐵鎚、鑿子，
    敲下系爭房屋其中一面牆上之窗戶之事實，但以前詞置辯。
    經查：
(一)原告上開主張，有監視器錄影擷取畫面（見B卷第41頁；臺
    中地檢110年度偵續字第76號偵查卷，下稱C卷，第13-17頁
    ）、系爭房屋毀損後內外照片（見B卷第39頁、C卷第11頁）
    在卷可稽。由上開錄影擷取畫面及照片所示，可知被告甲○○
    毀損範圍，不只是一面牆上之窗戶而已，尚包括部分牆壁，
    倒塌之牆壁亦同時毀損牆壁後之室內地板。且上開被毀損部
    分係將該牆面形成一個大洞（下稱系爭大洞），任何人均可
    輕易由系爭大洞出入系爭房屋，該面牆原本區隔內外、隔絕
    防閑之作用，顯然全然喪失，自已致令不堪用。被告抗辯稱
    ：僅敲下一面牆上之窗戶云云，與事實不符，要無足取。
(二)又按共有物之處分、變更、及設定負擔，應得共有人全體之
    同意。另按共有物之簡易修繕及其他保存行為，得由各共有
    人單獨為之，民法第819條第2項、第820條第5項分別有明定
    。查被告共同於上開時、地，毀壞系爭房屋之一面牆上之窗
    戶及部分牆壁，致令不堪用，業經審認如前，而該牆面原本
    完好，並無需修繕之情形，則有未毀損前之照片存卷可佐（
    見本院111年度上易字第267號刑事卷第73-77頁），則被告
    所為顯非簡易修繕或保存共有物之行為，而屬事實上處分行
    為，依法即應得共有人全體之同意。被告明知系爭房屋為原
    告之共有物，卻未先徵得原告之同意，逕為上開毀損行為，
    破壞系爭房屋之完整性，主觀上自有侵害原告對系爭房屋共
    有權利之故意。被告抗辯稱：是因為原告將系爭房屋鎖住，
    使人無法進出，被告乙○○為了重做1個3尺×4尺的小門，才指
    示被告甲○○敲下窗戶，並無毀損故意云云，並不可採。
(三)又被告因共同基於毀損之犯意聯絡，而於上開時、地為上開
    毀損行為，足生損害於原告，共同犯刑法第354條之毀損他
    人物品罪，亦經原審110年度易字第2284號刑事判處被告2人
    各拘役30日，如易科罰金，各以1,000元折算1日，公訴人不
    服提起上訴，經本院以111年度上易字第267號刑事判決駁回
    上訴確定在案，有刑事判決存卷可按（見本院卷第5-10頁）
    ，復經本院調閱上開刑事案卷查閱詳確。
(四)據上，被告有於上開時、地，以前述毀損方式，共同侵害原
    告對系爭房屋之共有權利，致原告受有損害，事證明確，洵
    堪認定。
三、按因故意或過失，不法侵害他人之權利者，負損害賠償責任
    ；數人共同不法侵害他人之權利者，連帶負損害賠償責任；
    不法毀損他人之物者，被害人得請求賠償其物因毀損所減少
    之價額，民法第184條第1項前段、第185條第1項前段、第19
    6條分別定有明文。又物被毀損時，被害人除得依民法第196
    條請求賠償外，並不排除民法第213條至第215條之適用。依
    民法第196條請求賠償物被毀損所減少之價額，得以修復費
    用為估定之標準，但以必要者為限(例如：修理材料以新品
    換舊品，應予折舊)（最高法院77年度第9次民事庭會議決議
    ㈠決議參照)。查被告之前述毀損行為，共同侵害原告對系爭
    房屋之共有權利，致原告受有損害，既經審認如前，則原告
    依前開規定，請求被告連帶負損害賠償責任，即於法有據。
    茲就原告得請求賠償金額，析述如下：
(一)原告主張伊請建宏油漆裝潢行估價修復費用如附表所示，共
    計16萬9700元，伊並已實際支出如附表編號2、3所示費用等
    語，業據其提出與所述相符之估價單為證（見附民卷第7頁
    ）。被告雖抗辯稱：上開估價單不實，該估價單應是原告與
    訴外人張○○修繕臺中市○○區○○段000○000○0地號土地上房屋
    之支出云云，並提出與系爭房屋無關之修復照片為證（見本
    院卷第175-189頁），但由該等照片，無法認定與上開估價
    單有何關聯性，被告又未能再舉證以實其說，所辯自無法遽
    採。又原告在被告第一次毀損後，確有進行部分修復乙節，
    已為被告當庭自陳：第一次敲壞後，對方有補起來等語（見
    本院卷第125頁），另被告甲○○嗣於109年9月5日，再次毀損
    前述同一處牆壁（下稱第二次毀損），此有監視器錄影擷取
    畫面可資佐憑（見臺中地檢110年度偵字第10829號偵查卷第
    17、19頁），被告甲○○更因而經原審法院111年度簡字第268
    號刑事判決犯毀損他人物品罪，處拘役35日，如易科罰金，
    以1,000元折算1日確定在案，業經本院調取上開刑事案卷核
    閱無訛，被告空言否認被告甲○○有第二次毀損行為，要無足
    取。而觀諸前開錄影擷取畫面，可知在第一次毀損所留之系
    爭大洞上本覆蓋有一層鐵板，因被告甲○○第二次毀損，致該
    鐵板破損，露出被告第一次毀損時所留下之系爭大洞。基此
    ，原告主張其於被告第一次毀損後，確有支出如附表編號2
    、3所示費用，進行修復等語，洵屬有據，堪予採信。另依
    二次毀損之監視器錄影擷取畫面及系爭房屋毀損後內外照片
    （見B卷第39頁、C卷第11頁）所示，可知系爭牆面為磚石造
    ，原本設有一鋁窗，另依前述，該牆後之室內地板在第一次
    毀損時，亦有遭到損壞，則如附表編號1、4、5、6、7所示
    工項，顯然均屬該牆面、窗戶在第一次毀損後所需之修復工
    項，應可認定。
(二)而如附表所示關於「工資」部分，無折舊問題；另就編號6
    無縫漆、編號7②油漆材料部分，依其性質，並非以新品換舊
    品，亦不予折舊。除此之外，如附表編號1②、3②、4②均係以
    新品換舊品，均應予計算折舊。而依系爭房屋之房屋稅籍證
    明書所載（見B卷第43頁），系爭房屋屬於「土石磚造（磚
    石造）」部分，於109年6月15日之折舊年數為18年，本件既
    在審酌系爭房屋被毀損所減少之價額，則關於折舊率表，自
    當依系爭房屋之標準計算之。故依行政院所頒固定資產耐用
    年數表及固定資產折舊率表，住宅用之「磚構造」房屋耐用
    年數為25年（見本院卷第191頁），依平均法計算折舊結果
    （即以固定資產成本減除殘價後之餘額，按固定資產耐用年
    數表規定之耐用年數平均分攤，計算折舊額），每年折舊率
    為25分之1，並參酌營利事業所得稅查核準則第95條第6項規
    定「固定資產提列折舊採用定率遞減法者，以1年為計算單
    位，其使用期間未滿1年者，按實際使用之月數相當於全年
    之比例計算之，不滿1月者，以1月計」，則如附表編號1②、
    3②、4②所示材料，扣除折舊後之修復費用，分別估定為5,23
    1元、4,615元、1,538元（計算式詳如附表「折舊計算式」
    欄所載）。準此，如附表所示各項金額總計為14萬4084元，
    應認在此範圍內，方屬系爭房屋因第一次毀損所必要之修復
    費用。
(三)又按民法第821條規定，各共有人對於第三人得就共有物之
    全部為本於所有權之請求。所謂本於所有權之請求權，係指
    民法第767條所規定之物權的請求權而言。至債權的請求權
    ，例如共有物因侵權行為而滅失毀損之損害賠償請求權，不
    在民法第821條規定之列，惟應以金錢賠償損害時，（參照
    民法第195條、第215條）其請求權為可分債權，各共有人僅
    得按其應有部分，請求賠償（司法院院字第1950號意旨參照
    ）。此於請求以支付回復原狀所必要之費用以代回復原狀者
    ，並無不同。至於部分共有人回復共有物之原狀後，得否請
    求其他共有人按應有部分比例分擔費用，或代位其他共有人
    行使對債務人之權利，乃另一問題。查原告就系爭房屋之應
    有部分為9分之1，已如前述，則被告對於原告共有之系爭房
    屋第一次毀損所生之必要修復費用，僅得請求被告連帶給付
    16,009元（計算式：144,084×1/9＝16,009，小數點以下四捨
    五入），逾此部分之請求，即屬無據。
四、綜上所述，原告依民法第184條第1項前段、第185條、第196
    條規定，請求被告應連帶給付16,009元，及自刑事附帶民事
    訴訟起訴狀繕本送達翌日即111年5月5日（見附民卷第21、2
    3頁）起至清償日止，按年息百分之5 計算之利息，洵屬有
    據，應予准許，逾此範圍之請求，非屬正當，不應准許。又
    本件兩造敗訴之金額均未逾150萬元，一經本院判決即告確
    定，無假執行之必要，原告關於假執行之聲請失所依附，應
    併駁回之。
肆、本件事證已臻明確，兩造其餘之攻擊或防禦方法及所用之證
    據，經本院斟酌後，均認不足以影響本判決之結果，爰不再
    逐一論列，附此敘明。
伍、綜上所述，據上論結，原告之訴為一部有理由，一部無理由
    ，判決如主文。
中　　華　　民　　國　　111 　年　　8 　　月　　31　　日
　　　      民事第四庭    審判長法  官  林慧貞
                        　      法  官  王怡菁
                          　    法  官  莊嘉蕙
正本係照原本作成。
不得上訴。
                          　    書記官  林育萱 
　　　　　　　　　　　　　　　 
中　　華　　民　　國　　111 　年　　8 　　月　　31　　日

附表：
編號 項目 品名 金額 折舊後金額 折舊計算式(註) （小數點以下四捨五入） 1 牆面毀損 ①工資 56,000元   56,000元    ②材料 17,000元    5,231元 1.殘價：17,000÷(25+1)≒654 2.折舊額：(17,000－654) ×1/25×18≒11,769 3.扣除折舊後價值：17,000－11,769＝5,231 2 毀損物清理 ①工資 5,000元    5,000元    ②運輸費 8,000元    8,000元  3 烤漆板整修 ①工資 25,000元   25,000元    ②材料 15,000元 　 4,615元 1.殘價：15,000÷(25+1)≒577 2.折舊額：(15,000－577) ×1/25×18≒10,385 3.扣除折舊後價值：15,000－10,385＝4,615 4 鋁窗組合 ①工資 7,000元    7,000元    ②材料 5,000元  　1,538元 1.殘價：5,000÷(25+1)≒192 2.折舊額：(5,000－192) ×1/25×18≒3,462 3.扣除折舊後價值：5,000－3,462＝1,538 5 地面毀損整修 工資 10,200元   10,200元  6 環氧樹脂無縫漆 材料 7,800元    7,800元  7 內外牆油漆 ①工資 8,500元    8,500元    ②材料 5,200元    5,200元    合計 169,700元  144,084元  
註：計算方式：
1.殘價＝取得成本÷(耐用年數＋1)；
2.折舊額＝(取得成本－殘價)×1/（耐用年數）×（使用年數）；
3.扣除折舊後價值＝（新品取得成本－折舊額）